【裁判字號】    90,訴,1703
【裁判日期】    901212
【裁判案由】    綜合所得稅
【裁判全文】
高雄高等行政法院判決                              九十年度訴字第一七○三號
                              .
    原      告  甲○○
    被      告  財政部臺灣省南區國稅局
    代  表  人  乙○○  局長
    訴訟代理人  丙○○
右當事人間因綜合所得稅事件，原告不服財政部中華民國九十年六月二十八日台財訴
字第○九○○○○七八六○號訴願決定，提起行政訴訟。本院判決如左：
    主  文
原告之訴駁回。
訴訟費用由原告負擔。
    事  實
一、事實概要：
緣原告民國（下同）八十七年度綜合所得稅結算申報，漏報營利及利息所得合計新臺
幣（下同）一千四百一十二萬零八百四十七元，經核定所得總額為二千四百九十萬五
千二百二十二元及漏稅額為五百六十三萬七千八百八十九元，除補徵稅額並依所得稅
法第一百十條第一項規定，處所漏稅額○‧二倍罰鍰一百十二萬七千五百元（計至百
元止），原告就營利所得部分所補徵之稅額及裁處之罰鍰不服，申經復查未獲變更，
提起訴願亦遭決定駁回，乃就上述漏報營利所得之罰鍰部分提起本件行政訴訟。
二、兩造聲明：
（一）原告未於言詞辯論期日到場，據其起訴狀所載聲明求為判決：訴願決定及原處
      分均撤銷。
（二）被告聲明求為判決：駁回原告之訴。
三、兩造之爭點：
甲、原告主張之理由：
原告未於言詞辯論期日到場，據其起訴狀所載陳述如後：
    原告雖將威致鋼鐵工業股份有限公司（下稱威致公司）股票一百四十萬股送入臺
    灣證券集中保管股份有限公司（下稱集保公司），惟因對稅法及相關規定未有明
    確認知，致不慎略而未申報所出售面額一千四百萬元之股票，雖財政部八十七年
    九月三日台財稅第000000000號著有函釋在案，然財政部之解釋令並非
    一般民眾所孰稔，故未於綜合所得稅申報書中予以申報，並非故意。而被告未盡
    善意之輔導納稅義務人補報，逕予裁處原告零點二倍之罰鍰，其所處罰鍰過重，
    實屬不當。
乙、被告主張之理由：
（一）按「個人之綜合所得總額，以其全年左列各類所得合併計算之：第一類：營利
      所得：公司股東所獲分配之股利總額．．．第四類：利息所得：凡公債、公司
      債、金融債券、各種短期票券、存款及其他貸出款項利息之所得。」「公司以
      其未分配盈餘增資．．．．．．，其股東因而取得之新發行記名股票，免予計
      入該股東當年度綜合所得額；．．．．．．但此類股票於轉讓．．．．．．，
      面額部分應作為轉讓．．．時所屬年度之所得，申報課稅。．．．．．．」分
      別為所得稅法第十四條第一項第一類前段、第四類前段及行為時促進產業升級
      條例第十六條所明定，另「公司股東取得符合促進產業升級條例第十六條、第
      十七條或原獎勵投資條例第十三條規定新發行記名股票，如於取得後始不欲享
      受免予計入當年度所得額課稅之獎勵（放棄緩課）或於取得後將是項股票送存
      臺灣證券集中保管股份有限公司集中保管時，應由股東併入放棄緩課年度或送
      存集中保管年度所得課徵所得稅。」為財政部八十七年九月三日台財稅第八七
      一九六○八二八號函所明釋。另「納稅義務人已依本法規定辦理結算申報，但
      對依本法規定應申報課稅之所得額有漏報或短報情事者，處以所漏稅額兩倍以
      下之罰鍰。」為所得稅法第一百十條第一項所規定。
（二）查原告八十七年度將其八十二年八月三十一日所取得威致公司盈餘轉增資之緩
      課股票（股票號碼分別為８２ＮＧ６、８２ＮＦ３、８２ＮＦ４、８２ＮＦ５
      、８２ＮＦ６），金額計一千四百萬元，送存集保公司集中保管，有威致公司
      之股務代理人中國信託商業銀行八十九年九月二十二日中信銀代發字第八九○
      ○三二一三七三號函附卷可稽，其漏報該送存集中保管之系爭緩課股票事證明
      確，被告據以核定補稅，並無不合。
（三）原告主張被告未能善盡輔導納稅義務人補報義務，逕予處罰，實屬不當云云。
      查各類所得扣繳暨免扣繳憑單，非被告負責寄發，原告未收到扣繳憑單，仍有
      誠實申報繳稅之義務，另「人民違反法律上之義務而應受行政罰之行為，．．
      ．．．．僅須違反禁止規定或作為義務，而不以發生損害或危險為其要件者，
      推定其有過失，於行為人不能舉證證明自己無過失，即應受處罰。」為司法院
      釋字第二七五號解釋所闡明，原告既有所得，自應依法申報，尚難以其未收取
      扣繳憑單及被告未輔導為由阻卻其應依限申報之責，是原告所訴洵不足採。
    理  由
一、原告經合法通知未於言詞辯論期日到場，核無行政訴訟法第二百十八條準用民事
    訴訟法第三百八十六條所列各款情形，爰依被告聲請由其一造辯論而為判決，合
    先敘明。
二、按「個人之綜合所得總額，以其全年左列各類所得合併計算之：第一類：營利所
    得：公司股東所獲分配之股利總額．．．第四類：利息所得：凡公債、公司債、
    金融債券、各種短期票券、存款及其他貸出款項利息之所得。」「公司以其未分
    配盈餘增資供左列之用者，其股東因而取得之新發行記名股票，免予計入該股東
    當年度綜合所得額；‧‧‧但此類股票於轉讓．．．時，面額部分應作為轉讓．
    ．．時所屬年度之所得，申報課稅。．．．」分別為所得稅法第十四條第一項第
    一類前段、第四類前段及行為時促進產業升級條例第十六條所明定；另「公司股
    東取得符合促進產業升級條例第十六條、第十七條或原獎勵投資條例第十三條規
    定新發行記名股票，如於取得後始不欲享受免予計入當年度所得額課稅之獎勵（
    放棄緩課）或於取得後將是項股票送存臺灣證券集中保管股份有限公司集中保管
    時，應由股東併入放棄緩課年度或送存集中保管年度所得課徵所得稅。」則經財
    政部八十七年九月三日台財稅第000000000號函釋示在案；又因股票按
    集中保管制度將之送入集保公司保管後再行出售者，依據集中保管制度之運作方
    式，即無從判斷所出售之股票是否屬於有緩課之股票，故財政部上述函釋就持有
    人於取得緩課股票後，於送存集保公司集中保管時，即屬有放棄緩課之意，而應
    以該送存年度課徵原所緩課之所得稅，乃就緩課股票如何課徵所得稅為執行規定
    之釋示，核與上述所得稅法及行為時促進產業升級條例之立法意旨相符，爰予援
    用。
三、經查原告八十七年度綜合所得稅結算申報，就其八十七年度送集保公司保管，其
    於八十二年八月三十一日取得之威致公司盈餘轉增資之緩課股票面額共一千四百
    萬元，漏未申報一節，已經原告具狀陳明在卷，並有威致公司之股務代理人中國
    信託商業銀行八十九年九月二十二日中信銀代發字第八九○○三二一三七三號函
    及原告八十七年度所得稅申報書附原處分卷可稽；而被告就原告所漏報之一千四
    百萬元所得，除補徵稅額外，並依所得稅法第一百十條第一項規定，裁處所漏稅
    額○‧二倍之罰鍰，亦有復查決定書在卷可按，均堪認定。至原告就被告針對上
    述漏報之營利所得所裁處之○‧二倍罰鍰，提起本件訴訟，無非以其並未收受扣
    繳憑單，亦不知緩課之股票於送集保公司保管年度即應申報所得，故原告並無漏
    報之故意云云。爰分述如下：
（一）按「納稅義務人應於每年二月二十日起至三月底止，填具結算申報書，向該管
      稽徵機關，申報其上一年度內構成綜合所得總額或營利事業收入總額之項目及
      數額，以及有關減免、扣除之事實，並應依其全年應納稅額減除暫繳稅額、尚
      未抵繳之扣繳稅額及可扣抵稅額，計算其應納之結算稅額，於申報前自行繳納
      。」「納稅義務人已依本法規定辦理結算申報，但對依本法規定應申報課稅之
      所得額有漏報或短報情事者，處以所漏稅額兩倍以下之罰鍰。」分別為所得稅
      法第七十一條第一項前段及第一百十條第一項所規定。又「人民違反法律上之
      義務而應受行政罰之行為，法律無特別規定時，雖不以出於故意為必要，仍須
      以過失為其責任條件。但應受行政罰之行為，僅須違反禁止規定或作為義務，
      而不以發生損害或危險為其要件者，推定為有過失，於行為人不能舉證證明自
      己無過失時，即應受處罰。」業經司法院釋字第二七五號解釋在案。
（二）查原告於八十二年八月三十一日取得之威致公司盈餘轉增資面額共一千四百萬
      元緩課股票，既係於八十七年間將之送集保公司保管，依首開所述，即認定原
      告於該年度放棄緩課，該年度即為該緩課所得應申報綜合所得稅之年度；而依
      據前述所得稅法第七十一條規定，納稅義務人就其當年度所得本有誠實申報所
      得稅之作為義務，至於各類所得扣繳暨免扣繳憑單寄發，僅為扣繳單位依所得
      稅法應負之扣繳義務，係為輔助稽徵機關課稅之程序，並非因此課以稽徵機關
      主動告知納稅義務人所應申報所得之義務，且因是否有所得，乃所得人為經濟
      活動之結果，所得人本人自最為清楚，故法律乃課以所得人就其所得為誠實申
      報之義務；自不得以有無收到扣繳單位寄發之扣繳憑單，而免除其據實申報之
      義務。本件原告就系爭營利所得之漏未申報，縱無故意，然其應注意、並能注
      意其有系爭應申報當年度所得稅之所得，卻疏未注意，違反法律規定之申報義
      務，漏未申報，則其有應注意、能注意而不注意之過失甚明，依前述司法院釋
      字第二七五號解釋，其自仍應負所得稅法第一百十條第一項之行政罰責任。原
      告主張其無漏報之故意，不應受罰云云，自屬誤會，不足採取。
四、綜上所述，原告主張並無可採；原告八十七年度綜合所得稅結算申報，漏未申報
    八十二年八月三十一日取得，而於八十七年間送存於集保公司保管之威致公司盈
    餘轉增資之緩課股票一千四百萬元，且原告就此漏報又有過失，故被告依據所得
    稅法第一百十條第一項規定，並參酌財政部頒訂之稅務違章案件裁罰金額或倍數
    參考表，裁處漏稅額０．二倍之罰鍰，於法並無違誤，訴願決定，予以維持，亦
    無不合；原告提起本件訴訟，求為撤銷，為無理由，應予駁回。
五、據上論結，本件原告之訴為無理由，依行政訴訟法第一百九十五條第一項後段、
    第九十八條第三項前段、第二百十八條、民事訴訟法第三百八十五條第一項前段
    ，判決如主文。
中      華      民      國      九十    年      十二    月      十二    日
                                高雄高等行政法院第一庭
                                            審判長法官  陳光秀
                                            法      官  呂佳徵
                                            法      官  楊惠欽
右為正本係照原本作成。
如不服本判決，應於判決送達後二十日內向本院提出上訴書狀，其未表明上訴理由者
，應於提起上訴後二十日內向本院提出上訴理由書（須按對造人數附繕本）；如於本
判決宣示或公告後送達前提起上訴者，應於判決送達後二十日內補提上訴理由書（須
附繕本）。未表明上訴理由者，逕以裁定駁回。
提起上訴應預繳送達用雙掛號郵票七份（每份三十四元）。
中      華      民      國      九十    年      十二    月      十二    日
                                            法院書記官  藍亮仁


司法院資訊處製作；財團法人民間司法改革基金會備份。
